臺灣高等法院臺南分院民事裁定　　94年度抗字第374號
抗　告　人　乙○○
代　理　人　丙○○
相　對　人　甲○○
上列抗告人因與相對人間聲請返還擔保金事件，對於中華民國94
年7月4日臺灣雲林地方法院94年度聲字第221號裁定提起抗告，
本院裁定如下：
    主    文
原裁定廢棄。
臺灣雲林地方法院93年度存字第700號提存事件抗告人所提存之
擔保金新臺幣壹拾伍萬元准予返還。
聲請及抗告程序訴訟由相對人負擔。
    理    由
一、原審法院裁定以：
  (一)、本件抗告人即聲請人於原審法院聲請意旨略以：抗告人與
      相對人間因聲請假扣押事件，前依原審法院93年度裁全字
      第1162號假扣押裁定，向原審法院93年度存字第700號提
      存事件提存擔保金新台幣（下同）150,000元而聲請對相
      對人之財產為假扣押執行在案（原審93年度執全字第625
      號）。茲因假扣押本案請求已判決抗告人部分勝訴確定（
      假扣押本案請求相對人應給付抗告人因離婚之損害賠償50
      0,000元及扶養子女不當得利1,000,000元，合計1,500,00
      0元，而原審於94年1月12日以93年度婚字第416號判決相
      對人應給付抗告人500,000元，於94年2月14日確定），而
      上開假扣押執行事件業經其於民國（下同）94年5月5日具
      狀聲請撤回，並經其聲請撤銷該假扣押裁定確定（原審94
      年度裁全聲字第45號），而抗告人亦已於訴訟終結後定20
      日以上期間催告受擔保利益人即相對人行使權利而未行使
      ，其自得依民事訴訟法第106條準用第104條第1項第3款之
      規定，請求返還擔保金150,000元等語，並提出提存書、
      原審法院93年度婚字第416號民事判決、原審法院94年度
      聲字第112號民事裁定確定證明書、民事聲請撤銷假扣押
      裁定狀、民事聲請撤銷假扣押執行狀、存證信函各1件（
      均影本）為證。
  (二)、按返還擔保金，依民事訴訟法第106條準用第104條第1項
      之規定，須符合：(1)應供擔保之原因消滅者；(2)供擔保人
      證明受擔保利益人同意返還者；(3)訴訟終結後，供擔保人
      證明已定20日以上之期間，催告受擔保利益人行使權利而
      未行使，或法院依供擔保人之聲請，通知受擔保利益人於
      一定期間內行使權利並向法院為行使權利之證明而未證明
      者之要件，法院始得裁定返還擔保金。經查，本件抗告人
      前已具狀聲請撤回原審法院93年度執全字第625號假扣押
      執行事件，並經其聲請撤銷該假扣押裁定（94年度裁全聲
      字第45號）等情，固據其出民事聲請撤銷假扣押執行狀、
      民事聲請撤銷假扣押裁定狀各1份為佐；復經調閱上開假
      扣押裁定及執行卷宗審核結果屬實。惟查，抗告人所提出
      之催告函，其寄件人為相對人，收件人為抗告人，催告內
      容：「本人與台端間離婚等案件，業經台灣雲林地方法院
      判決本人應給付500,000元暨負擔裁判費9,425元予台端在
      案（93年度婚字第416號）。惟本人前據此向二崙鄉調解
      委員聲請調解，欲與台端協調該筆款項等履行方式時，台
      端皆拒不到場，故此特函告台端於文到5日內，出面與本
      人協調該筆款項之給付方式、離婚登記之辦理，暨撤銷對
      本人有關本案之假扣押（93年度裁全字第1162號、93年度
      執全字第625號裁定）等事項，逾期視同台端放棄權利，
      本人除將依法辦理外，若受有損害，並將向台端訴追…」
      等語，有其提出之埤頭郵局第26號存證信函及掛號郵件收
      件回執影本各1份在卷可稽。是依上開存證信函內容尚難
      謂抗告人已證明已定20日以上之期間催告受擔保利益人（
      即相對人）行使權利，而相對人未為行使。因之，依上說
      明，抗告人之聲請不合返還擔保金之要件，自不能准許。
二、抗告意旨略以：
  (一)、按訴訟終結後，供擔保人證明已定20日以上之期間，催告
      受擔保利益人行使權利而未行使者，法院應依供擔保人之
      聲請，以裁定命返還其提存物，民事訴訟法第104條第1項
      第2款定有明文。依同法第106條規定，上開有關供訴訟費
      用擔保之規定，於因假扣押供擔保之情形準用之。是其所
      謂之「訴訟終結」，係指依假扣押所保全之請求提起之本
      案訴訟終結；如供擔保人未提起本案訴訟時，則指假扣押
      裁定及假扣押執行程序均不存在者而言，（參照最高法院
      92年度台抗字第19號民事裁定意旨）。
  (二)、今假扣押本案已判決確定，且經原審法院撤銷假扣押強制
      執行，茲以抗告人已於訴訟終結後定20日以上之期間催告
      相對人行使權利而未行使，此有存證信函及回執影本可稽
      ，為此檢附提存書影本乙件、國庫存款收款書、民事判決
      、民事聲請撤銷假扣押執行狀、存證信函及回執影本各一
      件，狀請鈞院鑒核，裁定准予返還擔保金為禱。
  (三)、所謂受擔保利益人行使權利，係指向法院起訴或起訴相同
      效果之訴訟行為而言（最高法院80年台抗字第413號判例
      參照），原審法院誤以為相對人所提出之為有行使權利，
      容有違誤，且相對人已經主動給付強制執行金額云云，為
      此依法提起抗告。
三、按訴訟終結後，供擔保人證明已定20日以上之期間，催告受
    擔保利益人行使權利而不行使者，法院應依供擔保人之聲請
    ，以裁定命返還其提存物，民事訴訟法第104條第1項第2款
    定有明文；又同法第106條規定，其他依法令供訴訟之擔保
    者，準用第104條之規定。另本條所謂「訴訟終結」宜從廣
    義解釋，包括撤銷假扣押裁定及其執行程序終結在內，故假
    扣押執行後，須債權人撤回假扣押執行之聲請，並聲請撤銷
    假扣押裁定，再定20日以上之期間催告受擔保利益人行使權
    利而未行使，法院始可裁定許可債權人領回擔保金（參照最
    高法院85年度台抗字第645號、88年度台抗字第125號裁定意
    旨、及司法院83年6月16日院台廳民1字第11005號函意旨）
    。
四、經查：
  (一)、抗告人與相對人間因原審法院93年度婚字第416號離婚等
      事件，抗告人前依原審法院93年度裁全字第1162號假扣押
      裁定，為相對人供擔保150,000元或等值之公營行庫發行
      可轉讓定期存單後，得於相對人之財產，在1,500,000元
      之範圍內，予以假扣押。抗告人乃以原審法院93年度存字
      第700號提存後，聲請原審法院以93年度執全字第625號為
      假扣押執行相對人所有財產在案，茲因前開93年度裁全字
      第1162號假扣押裁定之本案即93年度婚字第416號離婚等
      事件已於94年1月12日經原審法院判決部分勝訴，並於94
      年2月14日確定，訴訟已終結，抗告人乃聲請原審法院以
      94年度裁全聲字第45號撤銷該假扣押裁定確定，復經抗告
      人聲請撤回執行在案，有抗告人分別94年5月2日及4日具
      狀聲請撤回原審法院93年度裁全字第1162號假扣押裁定及
      93年度執全字第625號假扣押強制執行狀附於原審卷可按
      ，復經本院及原審法院依職權調閱原審法院93年度婚字第
      416號離婚卷、93年度存字第700號提存卷、93年度裁全字
      第1162號及93年度執全字第625號假扣押裁定及執行卷，
      核閱無誤。
  (二)、嗣抗告人於94年3月7日以斗六西平路郵局存證信函第166
      號催告相對人於收到該函後21日內行使擔保利益人之權利
      。相對人業已於同月8日收受送達，相對人未於期間內行
      使權利，抗告人爰依民事訴訟法第104條第1項第3款規定
      ，聲請返還上開提存之擔保金150,000元，並分別於原審
      及本院提出提存書影本、存證信函影本及回執影本各一份
      為證，自屬有據。抗告人於本院調查中訊及斗六西平路郵
      局166號存證信函為何在地院未提出？抗告人陳稱：我是
      請張智學律師幫我辦理本件返還擔保金，當時斗六西平路
      郵局166號存證信函也是張律師幫我發的。可能是張律師
      疏忽了，所以在原審沒有檢附該存證信函等語（見本院卷
      21頁）。惟查原審法院發覺抗告人所附之存證信函有誤，
      自應依法命其補正，原審法院未命補正，即以抗告人於原
      審所提出之埤頭郵局第26號存證信函及掛號郵件收件回執
      影本各1份之催告函，其寄件人為相對人，收件人為抗告
      人，催告內容亦難謂抗告人已證明已定20日以上之期間催
      告受擔保利益人（即相對人）行使權利云云，而認抗告人
      之聲請不合返還擔保金之要件予以駁回，自有違誤。抗告
      意旨執此指摘原裁定不當，求為廢棄，非無理由。爰廢棄
      原裁定，由本院自為裁定，原審法院93年度存字第700號
      提存事件抗告人所提存之擔保金150,000元准予返還。
五、據上論結，本件抗告為有理由，依民事訴訟法第492條、第
    95條、第78條，裁定如主文。
中　　華　　民　　國　　94　　年　　10　　月　　5　　日
                  民事第四庭    　審判長法　官  林金村
　　　　　　　　　　　　　　　　        法　官  林輝雄
　　　　　　　　　　　　　　　　        法　官  胡景彬
上為正本係照原本作成。
不得再抗告。
中　　華　　民　　國　　94　　年　　10　　月　　6　　日
                                        書記官  趙玲瓏
                                                   K
